【裁判字號】    98,交聲更,121
【裁判日期】    981023
【裁判案由】    違反道路交通管理處罰條例聲明異議
【裁判全文】
臺灣臺北地方法院交通事件裁定       98年度交聲更字第121號
原處分機關  臺北市交通事件裁決所
異  議  人
即受處分人  甲○○
上列異議人即受處分人因違反道路交通管理處罰條例案件，對於
臺北市交通事件裁決所中華民國98年2 月27日所為之處分（原處
分：北市裁罰字第裁22-RB0000000號），聲明異議，異議人不服
本院於98年6 月23日所為98年度交聲字第644 號裁定，提起抗告
，經臺灣高等法院以98年度交抗字第1879號裁定撤銷原裁定發回
更審，本院更為裁定如下：
    主  文
原處分撤銷。
甲○○不罰。
    理  由
一、原處分意旨略以：異議人即受處分人甲○○於民國98年2 月
    12日8 時41分許，駕駛車牌號碼6127-DP 號自用小客車行經
    基隆市○○街郵局前，因跨越雙黃線行駛，而為基隆市警察
    局警員舉發，嗣由原處分機關即臺北市交通事件裁決所於98
    年2 月27日依道路交通管理處罰條例第45條第3 款不依規定
    駛入來車道裁處罰鍰新臺幣（下同）900 元等語。
二、異議意旨略以：異議人於98年2 月12日8 時40分許，駕車經
    過基隆市○○街郵局前遭警員開立跨越雙黃線罰單，由於該
    路段僅有1 個車道且無路肩，當時路邊有大貨車佔用部分車
    道上下貨，本人車輛必須偏離車道跨越部分來車道始能通過
    ，跨越車道實不得已，並有當時照片為證，爰請撤銷原處分
    等語。
三、法院受理交通事件，準用刑事訴訟法之規定，道路交通管理
    處罰條例第89前段定有明文；次按刑事訴訟法第154 條第2
    項、第301 條第1 項分別明定犯罪事實應依證據認定之，無
    證據不得認定犯罪事實，又不能證明被告犯罪者，法院應諭
    知無罪之判決，再認定犯罪事實所憑之證據，雖不以直接證
    據為限，間接證據亦包括在內，然而無論直接或間接證據，
    其為訴訟上之證明，須於通常一般之人均不致有所懷疑，而
    得確信其為真實之程度者，始得據為有罪之認定，倘其證明
    尚未達到此一程度，而有合理之懷疑存在以致事實審法院無
    從取得有罪之確信時，即應由法院為諭知被告無罪之判決（
    最高法院76年台上字第4986號刑事判例意旨參照），亦即刑
    事訴訟法上法院認定事實之最重要原則「認定被告有罪，就
    該有罪事實不能有任何之合理懷疑存在」，於法院審理行為
    人違反道路交通管理處罰條例案件時亦有其適用，易言之，
    法院於審理行為人違反道路交通管理處罰條例案件，當踐行
    完畢調查證據之程序後，為事實之認定時，如就原處分機關
    所認定之行為人違規之事實仍有合理之訴訟上懷疑，而無法
    百分之百確信行為人確有該當於道路交通管理處罰條例各該
    處罰條文之構成要件事實時，即應依訴訟上之「待證事實倘
    有懷疑，則從被告之利益作解釋」（罪疑唯輕）之證據法則
    ，作對受處分人有利之認定。
四、經查：
  (一)異議人所有之上開車輛，於上揭時、地在基隆市○○街郵局
    前跨越雙黃線，而違反道路交通管理處罰條例第45條第3 款
    不依規定駛入來車道之規定，經警開單舉發，異議人不服舉
    發，向原處分機關提出申訴後，經基隆市警察局第一分局函
    覆違規行為屬實，原處分機關乃於98年2 月27日以北市裁罰
    字第裁22-RB0000000號裁決書裁罰異議人900 元罰鍰，異議
    人對裁處結果於法定期限內提起本件聲明異議等情，固有基
    隆市警察局基警交字第RB0000000 號舉發違反道路交通管理
    事件通知單、基隆市警察局第一分局98年2 月24日基警一分
    五字第0980101635號函、上開裁決書（98年度交聲字第64 4
    號卷第8 頁、第9 頁、第12頁）附卷可稽。
  (二)本院對於基隆市○○街郵局前之道路狀況一情函詢基隆市警
    察局，經基隆市警察局函覆稱港西街郵局前往市區○○○ ○
    ○道... ，往碼頭方向1 車道，車道寬度為4.1 公尺，雙向
    車道設有分向限制線，兩側漆繪禁止臨時停車線（紅線），
    此有基隆市警察局98年9 月18日基警交字第0980026811號函
    及郵局前道路照片5 張（98年度交聲更字第121 號卷第8 頁
    至第14頁）存卷可參，足見港西街郵局前道路路中劃設有雙
    黃實線，所臨車道為往碼頭方向之1 車道，且寬度僅有4. 1
    公尺，並禁止臨時停車等節，應可認定。
  (三)本件異議人辯稱因軍用大貨車停放在基隆市○○街郵局前方
    佔據車道等語，並提出其所拍攝基隆市○○街郵局前停靠大
    貨車之照片4 張（98年度交聲字第644 號卷第6 頁至第7 頁
    ）為證。經本院發函海軍基隆後勤支援指揮部及隨函檢附異
    議人提供照片中之1 張（上開卷第6 頁上方照片），詢問關
    於98年2 月12日上午是否曾派軍用大貨車停放在基隆市○○
    街郵局前，海軍基隆後勤支援指揮部函覆稱確於98年2 月12
    日調派車牌號碼E-50186 號軍用大貨車執行靠泊艦艇單位主
    副食品載送任務，並於西1A、1B碼頭郵局旁道路執行卸貨作
    業，且該軍用大貨車自8 時20分至9 時30分抵達西1A、1B碼
    頭臨停於郵局旁道路等情，有海軍基隆後勤支援指揮部98年
    10月8 日海隆廠工字第0980002307號函、「0212大貨卡違規
    停車案」、車輛及裝備使用紀錄各1 份（98年度交聲更字第
    121 號卷第17頁、第19頁至第21頁）在卷可憑，是異議人於
    98年2 月12日8 時41分行經基隆市○○街郵局前時，海軍基
    隆後勤支援指揮部所屬之軍用大卡車違規停放在禁止臨時停
    車之郵局前道路上，確屬實情。又港西街郵局前所臨之車道
    為4.1 公尺，而上開大貨車車寬為2 公尺，亦經海軍基隆後
    勤支援指揮部上開函文函覆明確，且上開大貨車停放在馬路
    時不可能完全緊貼路面邊線停放，至少佔去2 公尺以上車道
    寬度，此為一般社會上駕駛人之通常經驗，是扣除大貨車違
    規佔據之車道，僅餘不足2.1 公尺供用路人通行。然一般自
    小客車車寬至少1.5 公尺以上，在車行經過上開大貨車時，
    如需與上開大貨車保持不到60公分之距離內行駛，以避免跨
    越雙黃線，又不致擦撞上開大貨車，實為強人所難。且自基
    隆市警察局98年9 月18日基警交字第0980026811號函所附警
    員拍攝之基隆市○○街郵局前所臨車道照片觀之，警員拍攝
    時適有1 輛自小客車違規停放在該車道上禁止臨時停車之紅
    線旁，以致行經該處之自小客車通行時左側車輪均採跨越雙
    黃線行駛之方式通過，而對向車道亦有車輛通行，故行經該
    處之自小客車縱有跨越雙黃線行駛之行為，然與違規停放之
    自小客車間之距離仍甚為接近（上開卷第10頁至第14頁），
    足見如有車輛違規停放在該車道上，該車道所於寬度已不敷
    其他自小客車駕駛人保持在車道內行駛，自不得不迫於跨越
    雙黃線行駛，以避免擦撞違規停放之自小客車一情至明。本
    件警員不察，見上開大貨車違規停放在道路上，竟不先行勸
    導、取締違規軍用大貨車，卻以異議人有跨越雙黃線行駛之
    違規行為而加以取締，實為未妥。
五、綜合上述，綜上所述，異議人之異議為有理由，原處分之裁
    罰，於法尚有未合，應由本院裁定將原處分撤銷，並另為異
    議人不罰之諭知。
六、據上論斷，應依道路交通案件處理辦法第20條，裁定如主文
    。
中    華    民    國    98    年    10    月    23    日
                      交通法庭  法  官  林芳華
以上正本證明與原本無異
如不服本裁定應於送達後5日內向本院提出抗告狀
                                書記官  林鈴芬
中    華    民    國    98    年    10    月    23    日


司法院資訊處製作；財團法人民間司法改革基金會備份。
